臺灣高等法院刑事判決
109年度上訴字第384號
上  訴  人  
即  被  告  邱耀德




上列上訴人即被告因違反毒品危害防制條例案件，不服臺灣新北
地方法院108年度審訴字第818號，中華民國108年10月30日第一
審判決（起訴案號：臺灣新北地方檢察署108年度偵字第7543 號
），提起上訴，本院判決如下：
    主  文
上訴駁回。
    事  實
一、邱耀德明知海洛因、甲基安非他命分別為毒品危害防制條例
    所規定之第一、二級毒品，不得非法持有，竟仍基於持有第
    一級毒品海洛因純質淨重10公克以上、持有第二級毒品甲基
    安非他命純質淨重20公克以上之犯意，於民國107年10月20
    日20時許，在新北市○○區○○路000號前，向方冠智（綽號「
    強哥」）以新臺幣7萬8千元之價格購入海洛因5包（含包裝
    袋5只、驗餘淨重合計11.85公克、驗前純質淨重合計10.08
    公克）及甲基安非他命3包（含包裝袋3只、驗餘淨重合計72
    .0052公克、驗前純質淨重合計71.971公克）而持有之。嗣
    於同年月22日15時許，在新北市○○區○○路0段000號前，經警
    持檢察官核發之拘票拘提，並附帶搜索，當場於邱耀德隨身
    提包內扣得上開海洛因5包及甲基安非他命3包。
二、案經臺北市政府警察局刑事警察大隊報告臺灣新北地方檢察
    署檢察官偵查起訴。　　
    理  由
壹、證據能力部分
　　本院援引之下列證據資料（包含供述證據、文書證據等）並
    無證據證明係公務員違背法定程序所取得；又經本院審認結
    果，尚無顯有不可信之情況與不得作為證據之情形，本院審
    酌上開證據資料製作時之情況，無違法不當及證明力明顯過
    低之瑕疵，且均經本院於審理期日提示予檢察官、被告辨識
    而為合法調查，自均有證據能力。
貳、實體部分
一、認定事實所憑之證據及理由：
　　上揭事實，業據上訴人即被告（下稱被告）邱耀德於警詢、
    偵查、原審準備、審理及本院審理中（見毒偵卷第7、43頁
　　、原審卷第78、96、138、145頁、本院卷第93、94頁），均
    坦承不諱，並有臺灣新北地方檢察署檢察官拘票、臺北市政
    府警察局刑事警察大隊搜索扣押筆錄、扣押物品目錄表、扣
    案物照片9張在卷可稽（見毒偵卷第14、23至29頁）。又扣
    案之碎塊狀檢品2包（含包裝袋2只、驗前淨重合計7.27公克
　　、驗餘淨重合計7.26公克）、粉塊狀檢品2包（含包裝袋2 
    只、驗前淨重合計3.6公克、驗餘淨重合計3.59公克）、粉
    末檢品1包（含包裝袋1只、驗前淨重1.01公克、驗餘淨重1 
    公克），經送法務部調查局濫用藥物實驗室鑑定結果，均檢
    出海洛因成分，純度分別為89.88%、89.49%、32.27%，驗前
    純質淨重合計分別為6.53公克、3.22公克、0.33公克，有該
    局108 年1 月10日調科壹字第10823000620號鑑定書在卷可
    稽（見毒偵卷第52頁）；另扣案之白色微黃結晶3包（含包
    裝袋3只、驗前淨重合計72.043公克、驗餘淨重合計72.0052
    公克）經送交通部民用航空局航空醫務中心鑑驗結果，均檢
    出甲基安非他命成分、純度為99.9%，驗前純質淨重合計71.
    971公克一節，亦有卷存該局107年11月21日航藥鑑字第0000
    000Q號毒品成分鑑定書可佐（見毒偵卷第51頁），足認被告
    上開任意性自白與事證相符。綜上，本案事證明確，被告犯
    行洵堪認定，應依法論科。
二、論罪：
　㈠核被告所為，係犯毒品危害防制條例第11條第3項之持有第一
    級毒品純質淨重10公克以上罪及同條第4項之持有第二級毒
    品純質淨重20公克以上罪。被告係同時購入上開第一級毒品
    海洛因、第二級毒品甲基安非他命，其以一持有行為，而同
    時觸犯持有逾量第一級、第二級毒品等二罪名，為想像競合
    犯，應依刑法第55條前段之規定，從一重之持有第一級毒品
    純質淨重10公克以上罪論處。　
　㈡關於累犯加重其刑之說明：
  ⒈被告前因竊盜案件，經原審法院以107年度審易字第270號判
    決判處有期徒刑5月、3月，應執行有期徒刑6月確定，於107
    年9月4日易科罰金執行完畢，有本院被告前案紀錄表1份附
    卷可稽，其於有期徒刑執行完畢後，5年以內故意再犯本件
    有期徒刑以上之罪，為累犯。　　
  ⒉依108年2月22日公布之司法院釋字第775號解釋意旨：刑法第
    47條第1項之累犯規定，不分情節一律加重最低本刑，不符
    憲法罪刑相當原則，牴觸憲法第23條之比例原則，有關機關
    應自解釋公布日起2年內修正之，於修正前，法院就該個案
    依該解釋意旨，裁量是否加重最低本刑等語。亦即在現行刑
    法第47條第1項累犯規定修正之前，法院應斟酌個案情形，
    裁量是否加重最低本刑。經查，被告自82年間起即有違反麻
    醉藥管理條例案件，復於91年間因施用毒品送觀察勒戒、強
    制戒治，其後迭有施用毒品、轉讓禁藥等犯行，屢經判刑確
    定並入監執行執行，猶不知警惕、悔改，竟再犯罪質相同之
    本案，顯見被告對刑罰之反應力薄弱，惡性非輕；佐以被告
    上開所犯為持有第一級毒品純質淨重10公克以上罪，加重最
    低本刑，亦無致個案過苛或失衡之情形，有依刑法第47條第
    1項累犯之規定，加重其刑之必要。
　㈢關於毒品危害防制條例第17條第1項之說明：
　⒈按犯毒品危害防制條例第4條至第8條、第10條或第11條之罪
    ，供出毒品來源，因而查獲其他正犯或共犯者，減輕或免除
    其刑，毒品危害防制條例第17條第1項定有明文。
  ⒉查被告於警詢時供出其毒品上游為方冠智，並經臺北市政府
    警察局萬華分局以方冠智涉嫌販賣毒品移送臺灣桃園地方檢
    察署偵辦中一節，有臺北市政府警察局萬華分局108年8月6 
    日北市警萬分刑字第1083030873號函在卷可佐（見原審卷第
    105頁），足認本案確因被告供出毒品來源而查獲毒品上游
    方冠智，爰依毒品危害防制條例第17條第1項規定減輕其刑
    ，並依法先加後減之。　
　㈣是否適用刑法第59條之說明：
  ⒈按刑法第59條之酌量減輕其刑，必須犯罪另有特殊之原因與
    環境等，在客觀上足以引起一般同情，認為即予宣告法定低
    度刑期尤嫌過重者，始有其適用（最高法院28年上字第1064
    號、45年台上字第1165號判例意旨參照）。
  ⒉經查，海洛因、甲基安非他命分屬毒品危害防制條例所規定
    第一、二級毒品，一旦成癮即難以根除，並易對其個人、家
    庭甚至社會秩序造成負面影響，依被告之智識程度及前曾因
    毒品案件入監服刑之經驗，要難諉為不知，而被告本件持有
    之毒品種類有兩種，數量甚多、純度亦高，所生危害非微，
    況且，審酌持有第一級毒品純質淨重10公克以上罪之法定刑
    為「1年以上7年以下有期徒刑，得併科新台幣1百萬元以下
    罰金」，被告復有前揭減刑規定之適用，綜觀被告之犯罪情
    狀，在客觀上並不足以引起一般人同情，難認有何顯可憫恕
    、情輕法重之情事，自無適用刑法第59條規定減輕其刑之餘
    地，被告上訴主張應依刑法第59條再予酌減云云（見本院卷
    第23、24頁），難認有理由。　　
三、駁回上訴之理由：
  ㈠原審審理結果，認被告所犯罪證明確而適用毒品危害防制條
    例第11條第3項、第4項、第17條第1項、第18條第1項前段，
    刑法第11條、第55條前段、第47條第1項等規定，並說明審
    酌被告無視於政府所推動之禁毒政策，未經許可無故持有純
    質淨重10公克以上之第一級毒品、純質淨重20公克以上之第
    二級毒品，行為殊屬不當；惟念其坦承犯行，態度尚可，兼
    衡其犯罪動機、目的、手段、素行、高職肄業之智識程度、
    於警詢時自陳小康之家庭經濟狀況等一切情狀，量處有期徒
    刑1年。復就沒收部分說明：扣案之海洛因5包（含包裝袋5
    只、驗餘淨重合計11.85公克、驗前純質淨重合計10.08公克
    ）、甲基安非他命3包（含包裝袋3只、驗餘淨重合計72.005
    2公克、驗前純質淨重合計71.971公克），分屬第一、二級
    毒品，而包覆上開毒品之包裝袋共8只，均因分別沾有微量
    第一、二級毒品海洛因、甲基安非他命成分，無法完全析離
    ，應整體視為查獲之第一、二級毒品，應依毒品危害防制條
    例第18條第1項前段之規定，不問屬於犯罪行為人與否，均
    宣告沒收銷燬；至送鑑耗損之第一、二級毒品海洛因、甲基
    安非命因既已滅失，自無庸再予宣告沒收銷燬等旨。經核其
    認事用法，洵無違誤，量刑亦屬妥適。
  ㈡被告上訴意旨略以：原審依刑法第47條第1項累犯之規定，加
    重其刑，有違大法官釋字第775號之意旨；又被告自始均坦
    承犯行，並供出毒品上游「方冠智」，且協助檢警破獲走私
    之海洛因磚72塊，原審未依刑法第57條、第59條及毒品危害
    防制條例第17條第1項之規定，減輕其刑，難謂適法云云。
    然查：
　⒈依108年2月22日公布之司法院釋字第775號解釋意旨：刑法第
    47條第1項之累犯規定，不分情節一律加重最低本刑，不符
    憲法罪刑相當原則，牴觸憲法第23條之比例原則，有關機關
    應自解釋公布日起2年內修正之，於修正前，法院就該個案
    應依解釋意旨，裁量是否加重最低本刑等語。亦即在現行刑
    法第47條第1項累犯規定修正之前，法院仍得斟酌個案情形
    ，裁量是否加重最低本刑，並未完全排除累犯規定之適用
　　。查被告自82年間起即有違反麻醉藥管理條例案件，復於91
    年間因施用毒品送觀察勒戒、強制戒治，其後迭有施用毒品
    、轉讓禁藥等犯行，屢經判刑確定並入監執行，猶不知警惕
    、悔改，竟再犯罪質相同之本案，顯見被告對刑罰之反應力
    薄弱，惡性非輕，有依刑法第47條第1項累犯之規定，加重
    其刑之必要，業經本院詳述如前，原審同此認定，認被告應
    依累犯規定加重其刑，自無不合。被告上訴意旨主張不應依
    累犯規定加重其刑，顯係對於前揭大法官解釋有所誤解。
　⒉次按毒品危害防制條例第17條第1項所稱「供出毒品來源」
    ，依該條項文義及立法目的解釋，係指供出與其所犯罪有關
    之「本案毒品來源」而言，若被告所供出之毒品來源與其所
    犯之本案無關，而係另案犯罪之毒品來源，縱警方因而查獲
    他案之正犯或共犯，祇能就該另案依上述規定減輕或免除其
    刑，尚不能就與其供出毒品來源無關之本案予以減輕或免除
    其刑。具體以言，必須所供出之毒品來源，與其被訴之各該
    違反毒品危害防制條例犯行有直接關聯者，始得減免其刑，
    並非漫無限制（最高法院104年度台上字第1690號判決意旨
    參照）。
　　被告雖上訴主張其本件犯後有並供出毒品上游「方冠智」，
    且協助檢警破獲走私之海洛因磚72塊，希望可以減刑云云（
    見本院卷第90頁），惟本案確因被告供出毒品來源而查獲毒
    品上游「方冠智」，此部分業經本院說明審認如前，並已適
    用毒品危害防制條例第17條第1項規定減輕其刑。至被告所
    稱協助警方查獲走私海洛因磚72塊案件，則為被告嗣後所犯
    另案之毒品上游，亦據被告供明在卷（見本院卷第90頁）
　　，此部分僅能做為被告所涉他案得否減免其刑之審酌依據，
    尚不得於本案主張適用前揭規定，更無從重複適用毒品危害
    防制條例第17條第1項規定予以減刑。
　⒊又本件被告所為持有逾法定數量第一、二級毒品犯行，並無
    法重情輕之情形可言，已如前述，自無適用刑法第59條規定
    之餘地，被告主張應依刑法第59條規定再減輕，亦無理由。
　　再按刑事審判旨在實現刑罰權分配正義，故法院對有罪被告
    科刑，應符合罪刑相當原則，使輕重得宜，罰當其罪，以契
    合社會法律感情，此所以刑法第57條明定科刑時應審酌一切
    情狀，尤應注意該條所列10款事項以為科刑輕重之標準，俾
    使法院就個案量刑，能斟酌至當。「量刑輕重係屬事實審法
    院得依職權自由裁量事項，苟已斟酌刑法第57條各款所列情
    狀而未逾越法定刑度，不得遽指為違法」（最高法院98年台
    上字5002號判決意旨參照）。
　　原審判決已以被告之責任為基礎，敘明被告構成累犯應予加
    重其刑，且符合毒品危害防制條例第17條第1項之規定，依
    法先加後減之，並詳予審酌刑法第57條各款所列情形，為科
    刑輕重標準之綜合考量，原審所為刑之量定，既未濫用自由
    裁量之權限，亦無逾越職權或違反比例原則、罪刑均衡原則
    ，自難認有何違法或不當。
　㈢綜上，被告上訴意旨所指各節，均難認可採，被告上訴仍執
    前詞，指摘原判決不當，請求輕判，難認有理由，應予駁回
    。
據上論斷，應依刑事訴訟法第368 條，判決如主文。　
本案經檢察官許智鈞提起公訴，檢察官陳昱旗到庭執行職務。
中　　華　　民　　國　 109　　年　　4 　　月　　9　　日
                  刑事第二十三庭審判長法　官  李釱任
                                      法　官  梁耀鑌
                                      法　官  連育群
以上正本證明與原本無異。
如不服本判決，應於收受送達後20日內向本院提出上訴書狀，其
未敘述上訴之理由者並得於提起上訴後20日內向本院補提理由書
（均須按他造當事人之人數附繕本）「切勿逕送上級法院」。
                                      書記官  廖紫喬
中　　華　　民　　國　　109 　年　　4 　　月　　9 　　日
附錄：本案論罪科刑法條全文
毒品危害防制條例第11條
持有第一級毒品者，處 3 年以下有期徒刑、拘役或新臺幣 5 萬
元以下罰金。
持有第二級毒品者，處 2 年以下有期徒刑、拘役或新臺幣 3 萬
元以下罰金。
持有第一級毒品純質淨重十公克以上者，處 1 年以上 7 年以下
有期徒刑，得併科新臺幣 1 百萬元以下罰金。
持有第二級毒品純質淨重二十公克以上者，處 6 月以上 5 年以
下有期徒刑，得併科新臺幣 70 萬元以下罰金。
持有第三級毒品純質淨重二十公克以上者，處 3 年以下有期徒
刑，得併科新臺幣 30 萬元以下罰金。
持有第四級毒品純質淨重二十公克以上者，處 1 年以下有期徒
刑，得併科新臺幣 10 萬元以下罰金。
持有專供製造或施用第一級、第二級毒品之器具者，處 1 年以
下有期徒刑、拘役或新臺幣 1 萬元以下罰金。